臺灣臺中地方法院行政訴訟判決
111年度監簡字第6號

原      告  王燦輝    現於於法務部○○○○○○○執行中

被      告  法務部○○○○○○○

代  表  人  林錦清  
訴訟代理人  李政謙  
            彭士哲  
            陳柏伸  
上列當事人間監獄行刑法事件，原告不服被告民國111年3月11日
中監教字第11161002990號函及111年4月15日111年申字第15號申
訴決定書，提起行政訴訟，本院判決如下：
    主  文
原告之訴駁回。
訴訟費用新臺幣1,000元，由原告負擔。
    事實及理由
一、程序部分：
    依監獄行刑法第114條規定，依第111條規定提起之訴訟，為
    簡易訴訟程序事件，且裁判得不經言詞辯論為之；本院爰依
    該規定，不經言詞辯論而為本件判決。又被告辦理刑法第77
    條第2項第2款重罪累犯不適用假釋之作業流程，對於向受刑
    人說明得否適用假釋規定之情形，涉及受刑人人身自由及其
    他自由權利（例如居住與遷徙自由）之限制，尚非顯屬輕微
    ，自應許原告透過申訴及向法院提起訴訟予以爭執。
二、爭訟概要：
　　被告認定原告於103年10月20日至103年12月19日所犯之違反
    毒品危害防制條例第4條第1項及第2項販賣第一級毒品、第
    二級毒品罪，遭判處有期徒刑8年2月等共39罪(下稱第三犯)
    ，已符合刑法第77條第2項第2款規定（三振條款)，故以111
    年3月11日中監教字第11161002990號函（即原處分)通知原
    告，其所犯毒品等罪不適用假釋；原告不服，提起申訴，又
    被認申訴無理由駁回，原告不服申訴決定，爰提起本訴訟。
三、原告主張略以：
　　監獄行刑除公正應報及一般預防目的外，主要在於矯正、教
    化受刑人，處使其悔改向上復歸社會，且依公民與政治權利
    國際公約規定，監犯之處遇應使其重適社會生活為基本目的
    ，然刑法第77條第2項第2款重罪累犯不得假釋之規定，明顯
    悖離上述監獄行刑目的。原告如無法假釋，約70歲始得出監
    ，依一般人之壽命無復歸社會希望，故手段顯非必要，與目
    的間亦失均衡，違反比例與平等原則。原處分對原告造成侵
    害，原告當可請求撤銷，爰請求撤銷被告所為監獄行刑法處
    分等語。並聲明:原處分及申訴決定均撤銷。
四、被告答辯略以：　　
　　原告於103年10月20日至103年12月19日所犯之違反毒品危害
    防制條例第4條第1項及第2項販賣第一級毒品、第二級毒品
    罪，遭判處有期徒刑8年2月等共39罪(下稱第三犯)，符合刑
    法第77條第2項第2款之規定而不適用假釋。該條款要件之構
    成，必須曾經為重罪之累犯，於釋放進入社會後短期間又再
    犯重罪，屬具高度反社會性之人，基於維護社會安全之刑罰
    功能，立法者以其具有再犯重罪之惡性而剝奪其受假釋之恩
    惠，使其所執行之刑期，為原本法院所宣告之刑期全部執行
    ，係罪刑與責罰相應之結果，難謂有違反比例原則及平等原
    則等語，資為抗辯。並聲明：原告之訴駁回。
五、本院之判斷：
(一)原告起訴狀已表明，以其現服刑之監獄為被告，對「監獄行
    刑法處分」不服提起本件訴訟，並於狀內「程序事項」敘明
    對「原處分」、「申訴決定」不服，故本件原告顯係訴請撤
    銷原處分及申訴決定；其起訴狀聲明雖係「請求撤銷所犯毒
    品等罪之處分」而欠完足，但應不影響請求審理對象真意之
    判斷，為有利原告計，本件原告起訴之聲明應係「原處分及
    申訴決定均撤銷」，先予敘明。
(二)刑法第77條第1項規定；「受徒刑之執行而有悛悔實據者，
    無期徒刑逾二十五年，有期徒刑逾二分之一、累犯逾三分之
    二，由監獄報請法務部，得許假釋出獄。」，此為假釋之原
    則性條件。惟同條第2項則為例外規定：「前項關於有期徒
    刑假釋之規定，於下列情形，不適用之：……二、犯最輕本刑
    五年以上有期徒刑之罪之累犯，於假釋期間，受徒刑之執行
    完畢，或一部之執行而赦免後，五年以內故意再犯最輕本刑
    為五年以上有期徒刑之罪者。……」該第2款規定係於94年2月
    2日修法增訂，立法理由謂：「對於屢犯重罪之受刑人，因
    其對刑罰痛苦之感受度低，尤其犯最輕本刑五年以上重罪累
    犯之受刑人，其已依第一項規定（執行逾三分之二）獲假釋
    之待遇，猶不知悔悟，於『假釋期間』、『徒刑執行完畢或赦
    免後五年內再犯最輕刑本五年以上之罪』，顯見刑罰教化功
    能對其已無效益，為社會之安全，酌採前開美國『三振法案』
    之精神，限制此類受刑人假釋之機會應有其必要性」。上揭
    刑法第77條第2項第2款要件之構成，必須曾經為重罪之累犯
    ，於釋放進入社會後短期間又再犯重罪，屬具高度反社會性
    之人，基於維護社會安全之刑罰功能，立法者以其具有再犯
    重罪之惡性而剝奪其受假釋之恩惠。
(三)經查：
 1、原告於94年6月中旬至同年7月底某日間，犯最輕本刑5年以
    上之毒品危害防制條例第4條第1項販賣第一級毒品罪，經臺
    灣高等法院臺中分院95年度上重更(一)字第73號判決有期徒
    刑9年，判決書並載為累犯(見本院卷第83-85頁)。可知，原
    告前案(即第二犯)係重罪累犯。　　
 2、又原告前因施用毒品案經判處有期徒刑1年6月，於94年4月1
    0日縮刑期滿執行完畢，與他罪裁定為應執行刑9年6月，於1
    02年1月31日假釋出監，保護管束期滿日為103年12月19日(
    後因假釋期間涉犯系爭之販賣毒品等罪，於106年3月21日由
    法務部核准撤銷假釋，見本院卷第87頁之撤銷假釋核准函)
    ，此有原告之全國刑案資料查註表可稽(見本院卷第89-104
    頁)。
 3、原告於前揭假釋期間之103年10月20日至同年12月19日，故
    意再犯最輕本刑5年以上之毒品危害防制條例第4條第1項、
    第2項之販賣第一級、第二級毒品罪，經臺灣高等法院臺中
    分院105年度上訴字第1097號判決，經上訴後最高法院105年
    度台上字第3313號判決駁回(見本院卷第105-178頁)，處有
    期徒刑8年2月2次、8年1次、7年10月11次、6年2次、5年10
    月2次、4年2月1次、3年10月18次、3年1次、2年2月1次，上
    開39罪(依上開判決附表所示之犯罪時間，於103年12月19日
    假釋期滿後至106年3月21日撤銷假釋核准前所犯之販賣毒品
    罪刑期計3件，因犯罪時點不屬假釋期間，亦不屬前案執行
    完畢，故不予認定為重罪不得假釋，為有利於原告之認定，
    亦非本訴標的)，均於前案之販賣第一級毒品罪之假釋期間
    故意再犯，符合刑法第77條第2項第2款之規定，被告以原處
    分認定原告不適用假釋，尚無違誤。　　
(三)原告雖主張，刑法第77條第2項第2款重罪累犯不得假釋之規
    定，無法使原告悔改向上復歸社會，違反比例與平等原則等
    語。惟查，監獄行刑本包含應報、社會防衛、教化及促使受
    刑人回歸社會等綜合目的；假釋制度即在藉提早出監之誘因
    ，促使受刑人改過遷善、早日復歸社會；然假釋係在原本應
    在監服刑期完畢，得例外提早出監之獎勵措施。刑法第77條
    第2項第2款重罪累犯不得假釋之規定，其排除適用假釋之手
    段固然延緩受刑人出監結果，但亦同時降低受刑人提早復歸
    社會之衝擊，尤其對教化效果不佳之受刑人，立法者非不能
    權衡社會防衛之需要，令部分情況排除適用假釋，此應係立
    法裁量之空間，亦難謂不得假釋之手段，與達成社會防衛之
    目的間缺乏正當關聯，且排除假釋僅不給予獎勵，手段並非
    過激，故應無違反比例原則。再者，對於教化效果不佳之受
    刑人排除假釋計合於比例原則，故與其他一般受刑人得是用
    假釋之差別對待，有合理事由，故亦無違反平等原則。雖如
    不給予原告假釋機會，其全部服刑完畢已約70歲，然此係因
    其自身年齡因素，及所犯之罪情節與法院綜合量刑結果，並
    非制度違憲所致；原告主張刑法第77條第2項第2款重罪累犯
    不得假釋之規定，違反比例與平等原則等語，尚難認可採。
    　
六、綜上所述，被告以原處分函通知原告其所犯毒品等罪不適用
    假釋，並無違誤之處，原告請求撤銷該函及申訴決定，尚無
    理由，應予駁回。
七、本件事證已臻明確，兩造其餘攻擊防禦方法，經核對判決結
    果均不生影響，爰不分別斟酌論述，附此敘明。
據上論結，本件原告之訴為無理由，依行政訴訟法第98條第1項
前段，判決如主文。　
中　　華　　民　　國　　111 　年　　6 　　月　　17　　日
　　　　　　　　行政訴訟庭  法　官  吳俊螢
上為正本係照原本作成。
如不服本判決，應於送達後20日內，向本院提出上訴狀，其未表
明上訴理由者，應於提出上訴後20日內向本院補提理由書（均須
按他造人數附繕本）。上訴理由應表明關於原判決所違背之法令
及其具體內容，或依訴訟資料可認為原判決有違背法令之具體事
實。
中　　華　　民　　國　 111　　年　　6　　月　　17　日
                            書記官  王素珍